【裁判字號】    92,上更(二),65
【裁判日期】    920522
【裁判案由】    違反毒品危害防制條例
【裁判全文】
臺灣高等法院高雄分院刑事判決                  九十二年度上更(二)字第六五號
    上  訴  人
    即  被  告  甲○○
    指定辯護人  本院公設辯護人李佩娟
右上訴人因違反毒品危害防制條例案件，不服臺灣高雄地方法院九十年度訴字第一九
０號中華民國九十年八月二十二日第一審判決（起訴案號：臺灣高雄地方法院檢察署
九十年度偵字第四０號），提起上訴，經判決後，由最高法院第二次發回更審，本院
判決如左：
      主  文
原判決撤銷。
甲○○販賣第二級毒品，累犯，處有期徒刑柒年肆月，褫奪公權肆年。因販賣第二級
毒品安非他命所得之財物新臺幣壹仟元沒收之，如全部或一部不能沒收時，以其財產
抵償之。
      事  實
一甲○○於民國八十六年間因搶奪案件，經判處有期徒刑八月確定，甫於八十九年七
  月二十五日執行完畢，猶不知悔改，竟基於販賣第二級毒品安非他命營利之犯意，
  於八十九年十二月十九日晚上十時許，攜帶安非他命二包（毛重十五點五公克，均
  經原審法院以八十九年度易字第一五九六號因甲○○吸食第二級毒品安非他命案判
  決宣告沒收銷燬，並執行完畢）、預備供販賣安非他命所用之空分裝夾鏈袋一大包
  （業經臺灣屏東地方法院檢察署檢察官以九十年屏檢安字第六九三號扣押物處分命
  令執行廢棄），由不知情之黃建忠騎乘機車，載至設於屏東縣潮州鎮○○路上之「
  茂隆骨科醫院」前，將安非他命一小包，以新臺幣（下同）一千元之代價，販賣予
  某姓名年籍不詳之成年男子。交易後，於同日晚上十一時二十五分許，甲○○復由
  黃建忠騎乘機車前往同鎮省道台一線與四維路口之「宛庭檳榔攤」，打玩電子遊戲
  機時，為警臨檢而查獲，並扣得上開安非他命二包、空分裝夾鏈袋一大包，及現金
  五千元（含販賣所得一千元，嗣於九十年五月四日誤經發還）。
二案經屏東縣警察局潮州分局報告臺灣屏東地方法院檢察署檢察官偵查起訴。
      理  由
一訊據被告甲○○固坦認於右揭時地攜帶上開安非他命二包、空分裝夾鏈袋一大包，
  及現金五千元，由證人黃建忠載至「宛庭檳榔攤」為警當場查獲，惟矢口否認有何
  販賣安非他命之犯行，辯稱：扣案之空分裝夾鏈袋及安非他命各一大包是「龍大」
  寄放在伊那裡的，伊僅有一小包安非他命及五千元云云。
二經查：
(一)被告係於右揭時地由證人黃建忠騎乘機車載往位在屏東縣潮州鎮○○路「茂隆骨科
  醫院」前，販賣安非他命一小包與某不詳姓名年籍成年男子，並當場收受一千元之
  事實，業據證人即當場目擊之黃建忠於警訊時證稱：當時伊與甲○○在現場，甲○
  ○發現警方到檳榔攤臨檢時，慌忙從褲子的兩邊口袋中，拿出安非他命毒品、分裝
  袋、現金丟棄在地上，該批物品是甲○○所有的，‧就在我們相偕前往「宛庭檳榔
  攤」前，甲○○叫伊先載他至潮州鎮○○路茂隆骨科前與一輛不詳車號之自小客車
  接頭，伊親眼看到甲○○給對方一小包安非他命毒品，對方給甲○○一仟元，‧伊
  所吸食的安非他命毒品是甲○○提供給伊的，八十九年十二月十七日、十八日伊都
  和甲○○在一起吸食，甲○○沒有問伊要錢等語（見警卷第四頁反面、第五頁、第
  六頁）明確，佐以被告於偵查中所供：當日是黃建忠在晚上十點來伊家載伊，我們
  在外面繞了一下，才到檳榔攤打電玩等語（見偵查卷第十二頁），足見證人黃建忠
  所述二人在上開檳榔攤查獲前，確實由黃建忠騎機車搭載被告另在他處逗留。另被
  告於偵查中復自承：伊沒有工作，伊吸食安非他命的錢，都是家裡給伊等語（見偵
  查卷第十二頁），而被告竟於查獲前二日即免費提供二次毒品安非他命與證人黃建
  忠吸食，復於查獲當時扣得大量安非他命及現金五千元，被告之經濟能力顯與查扣
  物品不相當。應係證人黃建忠所述被告係販賣毒品安他命，而持有該等毒品及現金
  等語，與事實相符，而堪採信。再者，被告於警訊時對扣案之二包安非他命（一大
  包及一小包）、空分裝夾鏈袋及現金五千元全部否認為伊所有云云（見警卷第三頁
  ），嗣於偵查中則供稱：安非他命中有一小包是伊的，還有五千元都是伊的，其他
  的都是「龍老大」的，‧伊都是用伊的手機0000000000號與他的０九五
  五手機聯絡，‧八十九年十二月十六日或八十九年十二月十七日傍晚左右打電話約
  他在伊家附近的圖書館游泳池旁，他拿安非他命給伊，伊向他買二千元，是一小包
  ，而大包的是他寄放在伊這裡的，‧伊沒有到茂隆骨科云云（參九十年度偵字第四
  ○號卷第十一頁反面、第十二頁）。惟經檢察官調閱被告持有上開手機之通聯記錄
  發現八十九年十二月十六日、十七日並無被告所稱之通聯紀錄（見同上卷第二十二
  頁至第二十九頁）。況且被告於原審審理時，改稱：二包扣案之安非他命及空分裝
  夾鏈袋，是查獲當天龍大說要去高雄先放在伊這裡，‧伊是去宏城電動玩具行找龍
  大的云云（見原審卷第二十三頁）；嗣又稱：二包扣案之安非他命及空分裝夾鏈袋
  ，是伊在案發當天屏東縣潮州鎮中山公園附近的游泳池向「龍大」拿的，並未在案
  發當日販賣云云（見原審卷第一０六頁）。乃被告對扣案物品之所屬前後供述不同
  、就何時向龍大取得毒品之時間前後不一，所陳取得扣案毒品之地點亦有不同，已
  有齟齬。而被告須以現金向龍大購買毒品，販賣安非他命之龍大竟然會放心將該大
  量毒品（多於販賣與被告之數量），交與有吸食安非他命習性之被告手中，實與常
  情有違，而令人難以置性。縱使龍大確須遠行，且攜帶毒品有危險，何以交與亦在
  外遊盪之被告保管？又僅交待保管毒品即可，何以連非違禁品之空分裝夾鏈袋亦交
  與被告保管？可見被告上開辯稱與事實不符，純屬避就之詞而不足採。
(二)至證人黃建忠嗣於原審審理時雖翻異前詞陳稱：警訊筆錄是遭警察脅迫、煽動才會
  指認被告販賣毒品云云，惟證人黃建忠並未指明警員如何為脅迫或煽動（見原審卷
  第七十三頁）。且證人黃建忠於原審審理時仍表示：查獲當天與被告在一起，約晚
  上七、八點去找被告朋友，被告叫伊騎機車去茂隆骨科找朋友，他朋友拿安非他命
  給他等語（見原審卷第七十一頁），雖未證述被告有交易安非他命，惟對在茂隆骨
  科醫院前被告與他人有安非他命移轉行為，仍為相同之證述。又證人即案發當時製
  作警訊筆錄之警員洪金坤證稱：伊未為有何脅迫或煽動之行為，證人之母親及表弟
  侯士偉都在製作筆錄之現場等語（見原審卷第一０五頁）。核與證人黃建忠之母張
  錦玉及表弟侯士偉所述，證人黃建忠製作筆錄時，渠等均曾到場關切，但未發現警
  員有何脅迫或刑求情事相符（見原審卷第一二三頁至第一二四頁）。再者，原審法
  院當庭提示證人黃建忠警訊筆錄之錄音帶，發現警訊筆錄所載，均出自證人黃建忠
  之口而質以證人黃建忠，證人黃建忠乃改稱伊警訊時是亂說的云云（見原審卷第一
  二四頁），足認證人黃建忠嗣後翻異之詞均為維護之詞不足採信，其於警訊時所供
  堪為自由陳述足可採信。
(三)扣案之白色結晶物十五點五公克，雖業經原審法院於八十九年度易字第一五九六號
  甲○○吸食第二級毒品安非他命案件判決時，併予宣告沒收銷燬，且執行完畢，而
  未及送驗該安非他命之成份及確實重量一節，亦據本院調取原審法院八十九年度易
  字第一五九六號卷宗審閱無訛，並有臺灣屏東地方法院檢察署檢察官九十年屏檢安
  字第六九三號扣押物處分命令影本一份在卷足稽（見原審卷第一五０頁）。惟被告
  及證人黃建忠均自承係吸食安非他命（見警卷第三頁反面、第六頁）在卷，被告且
  自承本件案發當日並曾施用上開安非他命（見原審法院八十九年易字第一五九六號
  卷第四十三頁），核與被告採尿送驗結果呈安非他命陽性反應相符，有屏東縣衛生
  局煙毒及麻醉藥品類委託檢驗結果通知書、高雄市政府衛生局煙毒尿液檢驗成績書
  （見原審卷第一五七頁、第一五八頁），及原審法院八十九年易字第一五九六號判
  決書各一份在卷可憑，堪認扣案之白色結晶物確為安非他命無誤。
(四)綜上所述，被告所辯顯係避就不詞，均不足採。本件事證已臻明確，被告犯行洵堪
  認定。
三核被告所為，係犯毒品危害防制條例第四條第二項之販賣第二級毒品罪。被告為販
  賣毒品安非他命而持有毒品安非他命之低度行為，為其販賣毒品之高度行為所吸收
  ，不另論罪。被告曾於八十六年間因搶奪案件，經本院判處有期徒刑八月確定，甫
  於八十九年七月二十五日執行完畢，有臺灣屏東地方法院檢察署刑案資料查註紀錄
  表一份在卷可按，其於五年之內再犯有期徒刑以上刑之本罪，為累犯，除無期徒刑
  部分不得加重外，應依法加重其刑。
四被告犯罪既明，原審予以論罪科刑固非無見，惟被告甲○○因販賣第二級毒品安非
  他命所得之財物一千元，業經執行原審法院八十九年度易字第一五九六號判決之檢
  察官，誤於九十年五月四日連同查獲當日所扣之現金共五千元悉數發還，有上開執
  行登記簿影本一紙在卷足稽（見原審卷第一五一頁），原判決未諭知如全部或一部
  不能沒收時，應以其財產抵償之，尚有未洽。被告上訴意旨，猶執前詞否認犯行，
  雖無理由，但原判決既有可議，自應將之撤銷改判。爰審酌被告僅為圖個人私利為
  此犯行，販賣毒品危害國民健康甚鉅，猶圖卸責之犯後態度，及所造成之損害等其
  他一切情狀，量處如主文第二項所示之刑；又被告獲利並不多，爰不予宣告併科罰
  金。再依被告犯罪之性質，本院認有宣告褫奪公權之必要，併予宣告褫奪公權四年
  。扣案之第二級毒品安非他命毛重十五點五公克，業經原審法院以八十九年度易字
  第一五九六號判決沒收銷燬之，且已執行完畢；另分裝袋一包則執行廢棄一節，有
  上開判決書及臺灣屏東地方法院檢察署檢察官扣押物處分命令在卷可佐（見原審卷
  第一四六頁至第一五一頁），爰不再宣告沒收銷燬之。另被告販賣第二級毒品安非
  他命一次，價金一千元，其所得為一千元，應依毒品危害防制條例第十九條第一項
  規定沒收，如全部或一部不能沒收時，應以其財產抵償之。
據上論斷，應依刑事訴訟法第三百六十九條第一項前段、第三百六十四條、第二百九
十九條第一項前段，毒品危害防制條例第四條第二項、第十九條第一項，刑法第十一
條前段、第四十七條、第三十七條第二項，判決如主文。
本案經檢察官林應華到庭執行職務。
中     華     民     國     九十二     年      五     月     二十二     日
                              臺灣高等法院高雄分院刑事第二庭
                                  審判長法官  林正雄
                                        法官  黃壽燕
                                        法官  謝靜雯
右正本證明與原本無異。
如不服本判決應於收受本判決後十日內向本院提出上訴書狀，其未述上訴理由者，
並得於提起上訴後十日內向本院補提理由書狀（均須按他造當事人之人數附繕本)「
切勿逕送上級法院」。
                                      書記官  廖素珍
中     華     民     國     九十二     年      五     月     二十二     日
附錄：本判決論罪科刑法條：
毒品危害防制條例第四條第二項
製造、運輸、販賣第二級毒品者，處無期徒刑或七年以上有期徒刑，得併科新臺幣七
百萬元以下罰金。


司法院資訊處製作；財團法人民間司法改革基金會備份。
